臺灣桃園地方法院刑事判決
109年度訴字第1325號
公  訴  人  臺灣桃園地方檢察署檢察官
被      告  陳嘉佑


指定辯護人  本院公設辯護人 彭詩雯
上列被告因違反毒品危害防制條例案件，經檢察官提起公訴（10
9年度偵字第11630號），本院判決如下：
    主  文
陳嘉佑共同販賣第三級毒品，未遂，處有期徒刑壹年。緩刑肆年
，緩刑期間付保護管束，並應於本判決確定之日起參年內，向指
定之政府機關、政府機構、行政法人、社區或其他符合公益目的
之機構或團體，提供壹佰陸拾小時之義務勞務。
扣案如附表所示之物均沒收。
    犯罪事實
一、陳嘉佑知悉4-甲基甲基卡西酮、3,4-亞甲基雙氧苯基乙基胺
    丁酮、硝甲西泮為毒品危害防制條例第2條第2項第3款所列
    之第三級毒品，硝西泮則為同項第4款所列之第四級毒品，
    依法不得販賣、持有，竟意圖營利，與賴東宜（另由臺灣桃
    園地方檢察署檢察官以109年度偵字第14076號提起公訴，並
    由本院以110年度訴字第1475號審理中）共同基於販賣第三
    級、第四級毒品之犯意聯絡，以賴東宜提供毒品咖啡包交由
    陳嘉佑販賣之方式，於民國109年3月23日某時許，由陳嘉佑
    以其所持用如附表編號2所示之行動電話連結網際網路，在
    通訊軟體WeChat公開群組「大桃園支援🚬☕可廣📢」內，以
    暱稱「yo」刊登「現泡熱飲☕🥤」等內容之訊息，以暗示販
    賣由賴東宜提供之毒品咖啡包。嗣員警於執行網路巡邏勤務
    時，發現上開訊息，遂於109年3月25日下午4時許，喬裝為
    買家與之聯繫，並約定以新臺幣（下同）5,000元之價格，
    向陳嘉佑購買含有第三級毒品4-甲基甲基卡西酮、3,4-亞甲
    基雙氧苯基乙基胺丁酮、硝甲西泮、第四級毒品硝西泮成分
    之咖啡包10包。嗣陳嘉佑依約於109年3月25日晚間10時許，
    抵達桃園市○○區○○路000號前，與喬裝買家之員警進行交易
    之際，隨即經員警表明身分當場逮捕而未遂，並扣得如附表
    編號1所示之毒品咖啡包10包及如附表編號2所示之行動電話
    ，始查悉上情。
二、案經新北市政府警察局新莊分局報告臺灣桃園地方檢察署檢
    察官偵查起訴。
    理  由
壹、證據能力之說明：
　　本判決所引用被告以外之人於審判外之陳述，檢察官、被告
    陳嘉佑及辯護人於本院準備程序中均表示同意作為證據，且
    迄至言詞辯論終結前均未聲明異議，本院審酌上開證據資料
    作成時之情況，並無違法不當或證明力明顯過低之瑕疵，亦
    認以之作為證據應屬適當，依刑事訴訟法第159條之5規定，
    認前揭證據資料均有證據能力。至本案認定事實所引用之非
    供述證據，並無證據證明係公務員違背法定程序所取得，依
    刑事訴訟法第158條之4反面解釋，當有證據能力，復經本院
    審理時，提示並告以要旨，使當事人充分表示意見，自得為
    證據使用。
貳、實體部分：
一、認定犯罪事實所憑之證據及理由：
㈠上開事實，迭據被告於警詢、偵查、本院準備程序及審理時坦
  承不諱（見偵卷第17至25頁、第95至96頁、第157至159頁、本
  院卷㈠第34頁、卷㈢第65頁），核與證人張淳、洪銘峰、林奕衡
  及何柏林於偵查中證述之情節大致相符（見偵卷第157至159頁
  、第175至177頁），且有新北市政府警察局新莊分局搜索及扣
  押筆錄暨扣押物品目錄表、職務報告書、通訊軟體WeChat對話
  譯文暨訊息翻拍照片、手機對話紀錄翻拍照片、咖啡包照片、
  內政部警政署刑事警察局109年4月27日刑鑑字第1090033892號
  鑑定書可稽（見偵卷第39至43頁、第47頁、第57至77頁、第11
  5至116頁），復有如附表編號1、2所示之物扣案可佐，足認被
  告上開任意性自白與事實相符，堪予採信。
㈡按毒品危害防制條例所稱之「販賣」，係指有償之讓與行為，
  包括以「金錢買賣」或「以物易物」（即互易）等態樣在內；
  祇要行為人在主觀上有藉以營利之意圖，而在客觀上有以毒品
  換取金錢或其他財物之行為，即足當之；至於買賣毒品之金額
  或所換得財物之實際價值如何，以及行為人是否因而獲取價差
  或利潤，均不影響販賣毒品罪之成立（最高法院104年度台上
  字第356號判決意旨參照）。又販賣毒品係科以重刑之違法行
  為，難以公然為之，不僅無公定之價格，任意分裝或增減其份
  量亦非難事；且各次買賣之價量，將隨雙方關係深淺、資力、
  需求量及對行情之認知、來源是否充裕、販賣者對於資金之需
  求程度、政府查緝之態度、購買者被查獲時供述購買對象之可
  能風險評估等各情形之不同，而異其標準，非可一概而論。是
  販賣之利得，除經被告具體詳陳，或有其他記載明確價量之事
  證存在外，委難察得實情。然毋論販賣毒品者係以價差或量差
  從中牟利，其意圖營利之販賣行為均無二致，是縱未確切查得
  其販賣所得賺取之實際差價，但除別有事證，足認係按同一價
  格轉讓，確未牟利外，尚難執此遽認非法販賣之事證有所不足
  ，致知過坦承者難辭重典，飾詞否認者反得逞僥倖，而失情理
  之平。查被告於本件行為時為智識正常之成年人，對於販賣毒
  品為政府嚴予取締之重罪，當知之甚稔；再參以被告與喬裝買
  家之員警間並無特別之親屬情誼，難信其有甘冒久陷囹圄之風
  險，於無利可圖之情形下任意供應毒品之可能；況被告本件販
  賣第三級、第四級毒品之行為，若交易成功可從中賺取每包10
  0元之利潤乙節，經被告於本院審理時供認明確（見本院卷㈢第
  65頁），則被告有藉出售毒品以獲取利潤之營利意圖，要無疑
  義。
㈢綜上所述，本件事證已臻明確，被告犯行洵堪認定，應依法論
  科。
二、論罪科刑：
㈠新舊法比較：
  按行為後法律有變更者，適用行為時之法律，但行為後之法律
  有利於行為人者，適用最有利之法律，刑法第2條第1項定有明
  文。本件被告行為後，毒品危害防制條例第4條第3項、第4項
  及同條例第17條第2項業於109年1月15日修正公布，並於同年7
  月15日施行，經查：
⒈修正前毒品危害防制條例第4條第3項、第4項規定：「製造、運
  輸、販賣第三級毒品者，處7年以上有期徒刑，得併科新臺幣7
  00萬元以下罰金。」、「製造、運輸、販賣第四級毒品者，處
  5年以上12年以下有期徒刑，得併科新臺幣300萬元以下罰金。
  」；修正後毒品危害防制條例第4條第3項、第4項則規定：「
  製造、運輸、販賣第三級毒品者，處7年以上有期徒刑，得併
  科新臺幣1千萬元以下罰金。」、「製造、運輸、販賣第四級
  毒品者，處5年以上12年以下有期徒刑，得併科新臺幣500萬元
  以下罰金。」。經比較新舊法結果，修正後毒品危害防制條例
  第4條第3項、第4項規定均提高罰金刑之上限，並無較有利於
  行為人之情形。
⒉修正前毒品危害防制條例第17條第2項原規定：「犯第4條至第8
  條之罪於偵查及審判中均自白者，減輕其刑。」；修正後毒品
  危害防制條例第17條第2項則規定：「犯第4條至第8條之罪於
  偵查及歷次審判中均自白者，減輕其刑。」。經比較新舊法結
  果，依修正後毒品危害防制條例第17條第2項之規定，犯販賣
  第三級、第四級毒品罪者，須於偵查及「歷次」審判中均自白
  ，方得依該規定減輕其刑；相較於修正前除偵查中自白外，僅
  須於審判中曾自白即可減刑之規定而言，自以修正前毒品危害
  防制條例第17條第2項之規定對被告較為有利。
⒊又修正後毒品危害防制條例另增訂第9條第3項：「犯前5條之罪
  而混合2種以上之毒品者，適用其中最高級別毒品之法定刑，
  並加重其刑至2分之1」，核係就販賣混合摻有2種以上毒品之
  行為加重其刑之規定，顯無有利於被告之情形。
⒋基上所論，經綜合考量、比較法律修正前、後整體適用之結果
  ，適用修正前之刑罰法律，對被告較為有利。依上說明，自應
  就被告上開所為整體適用其行為時即修正前毒品危害防制條例
  第4條第3項、第4項及第17條第2項之規定。
㈡罪名：
　按4-甲基甲基卡西酮、3,4-亞甲基雙氧苯基乙基胺丁酮、硝甲
  西泮為毒品危害防制條例第2條第2項第3款所列之第三級毒品
  ，硝西泮則為同項第4款所列之第四級毒品，依法不得販賣、
  持有。查被告與喬裝買家之員警交易如附表編號1所示之咖啡
  包，係基於販賣第三級、第四級毒品以營利之犯意，並與員警
  約定毒品交易之時間、地點及交易方式，已著手於販賣上開第
  三級、第四級毒品之行為，惟因買家係警員所喬裝，並無購買
  毒品之真意而未交易成功，僅能論以販賣未遂。是核被告所為
  ，係犯修正前毒品危害防制條例第4條第6項、第3項、第4項之
  販賣第三級、第四級毒品未遂罪。另被告販賣第三級、第四級
  毒品前持有第三級、第四級毒品之行為，因經鑑驗其所含之第
  三級毒品4-甲基甲基卡西酮、3,4-亞甲基雙氧苯基乙基胺丁酮
  純質淨重合計為3.26公克，第三級毒品硝甲西泮、第四級毒品
  硝西泮因純度均未達1％，無從估算純質淨重，而皆未達修正前
  毒品危害防制條例所處罰之20公克以上，自無「持有為販賣之
  高度行為所吸收，不另論罪」之問題，併此敘明。
㈢共犯關係：
　被告與賴東宜就本件犯行，有犯意聯絡及行為分擔，應論以共
  同正犯。公訴意旨漏未論及共同正犯，尚有未洽，應予補充。
㈣罪數關係：
  被告以一行為同時觸犯販賣第三級、第四級毒品未遂罪，為想
  像競合犯，應依刑法第55條前段之規定，從一重之販賣第三級
  毒品未遂罪論處。
㈤刑之減輕：　
⒈未遂減輕部分：
　被告已著手於販賣第三級、第四級毒品之犯行，惟未完成交易
  ，已如上述，爰依刑法第25條第2項規定，按既遂犯之刑減輕
  之。
⒉修正前毒品危害防制條例第17條第2項部分：
⑴按修正前毒品危害防制條例第17條第2項規定：「犯第4條至第8
  條之罪於偵查及審判中均自白者，減輕其刑。」係為鼓勵是類
  犯罪行為人自白、悔過，並期訴訟經濟、節約司法資源而設。
  此所謂「自白」，係指對自己之犯罪事實全部或主要部分為肯
  定供述之意。
⑵查被告就本件犯行，於警詢、偵查、本院準備程序及審理中均
  坦承不諱，業如前述，揆諸上開說明，應依修正前毒品危害防
  制條例第17條第2項之規定，減輕其刑。
⒊修正前毒品危害防制條例第17條第1項部分：
⑴修正前毒品危害防制條例第17條第1項規定：「犯第4條至第8條
  、第10條或第11條之罪，供出毒品來源，因而查獲其他正犯或
  共犯者，減輕或免除其刑。」所稱「供出毒品來源，因而查獲
  其他正犯或共犯者」，係指具體提供毒品來源之資訊，使調查
  或偵查犯罪之公務員得據以對之發動調查或偵查程序，並因此
  而確實查獲其人與犯行而言。
⑵查被告於警詢時供出其所販毒品之來源為賴東宜，經臺灣桃園
  地方檢察署（下稱桃園地檢署）檢察官依其供述偵辦後，果查
  獲賴東宜販賣毒品之犯行並另提起公訴，現由本院以110年度
  訴字第1475號案件審理中等情，有新北市政府警察局新莊分局
  110年12月2日新北警莊刑字第1104059630號函暨所附刑事案件
  報告書、桃園地檢署檢察官109年度偵字第14076號起訴書及賴
  東宜之臺灣高等法院被告前案紀錄表可佐（見本院卷㈢第15至3
  2頁）。依上說明，自應依上開規定減輕其刑，且因同時有免
  除其刑之規定，依刑法第66條但書，其減輕得減至3分之2，爰
  依法遞減輕其刑。
⒋不予酌量減輕其刑之說明：
⑴按犯罪之情狀顯可憫恕，認科以最低度刑仍嫌過重者，得酌量
  減輕其刑，刑法第59條固有明文。惟前開酌量減輕其刑之規定
  ，必須犯罪另有特殊之原因與環境，在客觀上足以引起一般同
  情，認為即使宣告法定最低度刑，猶嫌過重者，始有其適用。
  此所謂法定最低度刑，固然包括法定最低本刑；惟遇有其他法
  定減輕事由時，則係指適用其他法定減輕事由減輕其刑後之最
  低度刑而言。倘被告另有其他法定減輕事由，應先適用該法定
  減輕事由減輕其刑後，猶認其犯罪之情狀顯可憫恕，即使科以
  該減輕後之最低度刑仍嫌過重者，始得適用刑法第59條規定酌
  量減輕其刑（最高法院105年度台上字第2625號判決意旨參照
  ）。
⑵辯護人雖為被告辯稱：被告本件所販賣之毒品數量非多，且其
  年紀尚輕、素行良好，請依刑法第59條規定酌減其刑等語。然
  販賣毒品之行為，除戕害購毒者之身心健康、並進而造成整體
  國力之衰減外，更因毒品施用者為取得購買毒品所需之金錢，
  另衍生家庭問題，甚引致社會治安敗壞，惡性匪淺，難認客觀
  上有何足以引起一般同情之特殊事由；再審酌本件已依修正前
  毒品危害防制條例第17條第1項、第2項、刑法第25條第2項之
  規定減輕其刑，未見有縱科以最低度刑，仍嫌過重之顯可憫恕
  或情輕法重情形，自無適用刑法第59條酌量減輕其刑之餘地。
  是辯護人前開為被告所請，委欠所據。
㈥量刑：
  爰以行為人之責任為基礎，審酌被告為謀不法利益而販賣第三
  級、第四級毒品之犯行，助長施用毒品行為之氾濫，輕則戕害
  施用者之身心健康，重則引發各類犯罪，對社會秩序潛藏之危
  害甚高，侵害社會、國家法益甚鉅，所為殊值非難；惟念及被
  告年歲尚輕，短於思慮，暨其所欲販賣予喬裝員警之毒品數量
  非多，且未完成交易行為即遭警查獲，惡性尚非重大不赦；另
  參以被告犯後始終坦承犯行之態度，並積極配合警方查緝上手
  ，堪信深具悔意；兼衡被告於本院審理中自陳所受教育程度為
  國中畢業，現職為司機，家庭經濟狀況尚可（見本院卷㈢第66
  頁）等一切情狀，量處如主文第1項所示之刑，以示懲儆。
三、緩刑：
㈠末查，被告前無任何前案紀錄，未曾因故意犯罪受有期徒刑以
  上刑之宣告，有卷附臺灣高等法院被告前案紀錄表可憑；考量
  被告犯後始終坦承犯行，且為本案犯行時僅近19歲，年輕識淺
  ，堪認被告係因一時失慮，致罹刑典，經此偵審程序及上開罪
  刑宣告，當已知所警惕，信無再犯之虞。是本院認被告所宣告
  之刑以暫不執行為適當，爰依刑法第74條第1項第1款之規定，
  宣告緩刑4年，以啟自新。
㈡又為確保被告記取教訓、深知戒惕，並建立尊重法治之正確觀
  念，本院認有課予一定負擔之必要。爰依刑法第74條第2項第5
  款之規定，諭知被告應於本判決確定時起3年內向檢察官指定
  之政府機關、政府機構、行政法人、社區或其他符合公益目的
  之機構或團體提供160小時之義務勞務，並依刑法第93條第1項
  第2款之規定，諭知於緩刑期間付保護管束。另倘被告未遵循
  前揭應行負擔之事項情節重大，足認原宣告之緩刑難收其預期
  效果，而有執行刑罰之必要者，依刑事訴訟法第476條及刑法
  第75條之1第1項第4款之規定，檢察官得向本院聲請撤銷上開
  緩刑之宣告，併予敘明。　　
四、沒收之說明：　
㈠按毒品危害防制條例第18條第1項後段雖規定查獲之第三級、第
  四級毒品，無正當理由而擅自持有者，沒入銷燬之，然此應沒
  入銷燬之毒品，係專指查獲施用或持有之第三級、第四級毒品
  ，尚不構成犯罪行為者，應依行政程序沒入銷燬而言，惟如其
  行為已構成犯罪，則該毒品即屬不受法律保護之違禁物，應回
  歸刑法之適用，依刑法第38條第1項之規定宣告沒收，始為適
  法（最高法院98年度台上字第2889號、99年度台上字第2733號
  判決意旨參照）。經查，扣案如附表編號1所示之物，經送鑑
  定檢出第三級、第四級毒品成分（結果詳如附表編號1說明欄
  所示）乙節，有內政部警政署刑事警察局109年4月27日刑鑑字
  第1090033982號鑑定書在卷可參（見偵卷第115至116頁），而
  上開物品均係被告本案販賣未遂之第三級、第四級毒品乙節，
  既經論定如前，依上說明，即應依刑法第38條第1項規定宣告
  沒收。又用以盛裝上開毒品之包裝袋10只，因以現行之鑑驗技
  術，尚難將之與其內殘留之毒品完全析離，復無析離之實益及
  必要，自應整體視為查獲之第三級、第四級毒品，一併沒收之
  。至因鑑驗耗損之部分，既已滅失，自無庸宣告沒收，附此敘
  明。
㈡扣案如附表編號2所示之行動電話1支，為被告持以從事販賣毒
  品犯行之聯絡工具，係供被告犯本案販賣毒品未遂犯行所用之
  物，業據被告供承明確（見本院卷㈢第64頁），不問屬於犯罪
  行為人與否，應依毒品危害防制條例第19條第1項，宣告沒收
  。
據上論斷，應依刑事訴訟法第299條第1項前段，修正前毒品危害
防制條例第4條第6項、第3項、第4項、第17條第2項、第1項，毒
品危害防制條例第19條第1項，刑法第2條第1項前段、第11條前
段、第28條、第25條第2項、第55條、第74條第1項第1款、第2項
第5款、第93條第1項第2款、第38條第1項，判決如主文。
本案經檢察官劉哲名偵查起訴，檢察官范玟茵、林鈺瀅到庭執行
職務。
中　　華　　民　　國　　111 　年　　3 　　月　　9 　　日
                  刑事第十五庭　審判長法　官　林龍輝
                                      法  官  林岷奭
                                      法  官  郭于嘉
以上正本證明與原本無異。
如不服本判決應於收受判決後20日內向本院提出上訴書狀，並應
敘述具體理由。其未敘述上訴理由者，應於上訴期間屆滿後20日
內向本院補提理由書(均須按他造當事人之人數附繕本)「切勿逕
送上級法院」。 
       　　　　　　　　　　　　　　 　書記官　蔡得憲　　
中　　華　　民　　國　　111 　年　　3 　　月　　9 　　日
附錄本案論罪科刑法條全文：
修正前毒品危害防制條例第4條
製造、運輸、販賣第一級毒品者，處死刑或無期徒刑；處無期徒
刑者，得併科新臺幣2千萬元以下罰金。
製造、運輸、販賣第二級毒品者，處無期徒刑或7年以上有期徒
刑，得併科新臺幣1千萬元以下罰金。
製造、運輸、販賣第三級毒品者，處7年以上有期徒刑，得併科
新臺幣7百萬元以下罰金。
製造、運輸、販賣第四級毒品者，處5年以上12年以下有期徒刑
，得併科新臺幣3百萬元以下罰金。
製造、運輸、販賣專供製造或施用毒品之器具者，處1年以上7年
以下有期徒刑，得併科新臺幣1百萬元以下罰金。
前五項之未遂犯罰之。
附表：
編號 物品名稱 數量 說明 １ 毒品咖啡包 10包（含包裝袋10只） 經分別予以編號1至10。 ㈠編號1至5： ⒈經檢視均為黑/綠/紅色包裝，外觀型態均相似。 ⒉驗前總毛重60.90公克（包裝總重約6.25公克），驗前總淨重約54.65公克。 ⒊隨機抽取編號3鑑定：經檢視內含褐色粉末。 ⑴淨重10.43公克，取1.89公克鑑定用罄，餘8.54公克。 ⑵檢出第三級毒品「4-甲基甲基卡西酮」（4-methylmethcathinone、Mephedrone、4-MMC）及微量第四級毒品「硝西泮（耐妥眠）」（Nitrazepam）等成分。 ⑶另檢出非毒品成分：Caffeine。 ⑷測得4-甲基甲基卡西酮純度約3％。 ⒋依據抽測純度值，推估編號1至5均含4-甲基甲基卡西酮之驗前總純質淨重約1.63公克。 ㈡編號6至10： ⒈經檢視均為黑/橘色包裝，外觀型態均相似。 ⒉驗前總毛重18.28公克（包裝總重約5.70公克），驗前總淨重約12.58公克。 ⒊隨機抽取編號7鑑定：經檢視內含黃色粉末。 ⑴淨重1.63公克，取1.49公克鑑定用罄，餘0.14公克。 ⑵檢出第三級毒品「3,4-亞甲基雙氧苯基乙基胺丁酮」（Eutylone）及微量第三級毒品「硝甲西泮（硝甲氮平）」（Nimetazepam）等成分。 ⑶測得3,4-亞甲基雙氧苯基乙基胺丁酮純度約13％。 ⒋依據抽測純度值，推估編號6至10均含3,4-亞甲基雙氧苯基乙基胺丁酮之驗前總純質淨重約1.63公克。 ２ Apple廠牌行動電話 1支 IMEI：000000000000000，內含門號0000000000號SIM卡1張。